【裁判字號】    91,訴,4938
【裁判日期】    921231
【裁判案由】    勞保
【裁判全文】
臺北高等行政法院判決                            九十一年度訴字第四九三八號
                              .
    原      告  甲○○
    被      告  勞工保險局
    代  表  人  廖碧英總經理.
    訴訟代理人  乙○○
                丙○○
右當事人間因勞保事件，原告不服行政院勞工委員會中華民國九十一年十一月二十六
日勞訴字第○○四三三六三號訴願決定，提起行政訴訟。本院判決如左：
    主  文
原告之訴駁回。
訴訟費用由原告負擔。
    事  實
一、事實概要：
    原告以新臺灣網報社為投保單位於民國（下同）九十年十二月三十一日申請投保
    時，僅申報郭素華一人加保，及至九十一年三月十九日才申報負責人即原告加保
    ，並申請更正為原告自九十年十二月三十一日起生效投保薪資為新臺幣（下同）
    六○、八○○元之行政處分，案經被告審查，以被告自受理之是日起生效（最高
    投保薪資為四二、○○○元），乃以九十一年四月十二日保承職字第○九一六○
    二五四四○○號處分書函（下稱原處分）否准原告之申請更正在案。原告不服，
    向勞工保險監理委員會申請審議，亦經該委員會以九十一年七月十日九一保監審
    字第一六四六號審定書審定申請審議駁回後，原告仍不服，提起訴願，經遭決定
    駁回，遂提起行政訴訟。
二、兩造聲明：
    (一)原告聲明：
      1.訴願決定、爭議審定及原處分均撤銷。
      2.命被告作成更正原告為自九十年十二月三十一日起生效投保薪資為六○、八
        ○○元之行政處分。
      3.訴訟費用由被告負擔。
    (二)被告聲明：如主文所示。
三、兩造之爭點：
    (一)原告主張之理由：
      原告於九十年十二月三十一日依法申報勞工郭素華加保，但承辦人並未當面提
      示或切結、現場亦未有任何資訊供查詢原告亦可加保，反之中央健康保險局台
      北分局則以九十一年一月十六日健保北承二字第○九一八二五○二五二號書函
      通知原告自九十年十二月三十一日投保，該局逕予更正，主動協助原告申報，
      而被告未能及時更正，造成原告九十一年元月二十二日至二月二十六日及同年
      四月三日至四月二十四日兩次住院給付損失。
    (二)被告主張之理由：
      1.按「左列人員得準用本條例之規定，參加勞工保險：．．．。三、實際從事
        勞動之雇主。」「第一項投保薪資分級表，由中央主管機關擬訂，報請行政
        院核定之。」勞工保險條例第八條第三款及第十四條第三項定有明文。又「
        依本條例第八條第一項第三款規定加保者，其所得未達投保薪資分級表最高
        一級者，得自行舉證申報其投保薪資。但最低不得低於投保薪資分級表第十
        五級及所屬員工申報之最高投保薪資適用之等級。」為行為時勞工保險條例
        施行細則第三十五條所明定。復查行政院勞工委員會八十七年八月二十八日
        台八十七勞保二字第○三七四九七號令修正發布「勞工保險投保薪資分級表
        」，自八十七年十月一日施行，最高投保薪資等級為第二十二級四二、○○
        ○元。
      2.勞工保險係採申報制度，實際從事勞動之雇主依勞工保險條例第八條第三款
        規定，得準用本條例之規定參加勞工保險，屬自願加保對象，自應以其申報
        加保時始生保險效力，原告於九十一年三月十九日始以負責人身分申報加保
        ，被告受理其自是日起加保，並無不合。又勞工保險與全民健康保險係屬不
        同保險制度，有關保險效力之開始或停止，兩者規定各有不同，自不得相互
        援引。
    理  由
一、按「左列人員得準用本條例之規定，參加勞工保險：．．．三、實際從事勞動之
    雇主。」「．．．各投保單位應於其所屬勞工到職、入會、到訓、離職、退會、
    結訓之當日，列表通知保險人，其保險效力之開始或停止，均自應為通知之當日
    起算。」勞工保險條例第八條第一項第三款及第十一條分別定有明文。「依本條
    例第八條第一項第三款規定加保者，其所得未達投保薪資分級表最高一級者，得
    自行舉證申報其投保薪資。但最低不得低於投保薪資分級表第十五級及所屬員工
    申報之最高投保薪資適用之等級。」為行為時勞工保險條例施行細則第三十五條
    所明定。又現行「勞工保險投保薪資分級表」係行政院勞工委員會以八十七年八
    月二十八日台八十七勞保二字第○三七四九七號令修正發布自八十七年十月一日
    施行，最高投保薪資等級為第二十二級四二、○○○元。勞工保險條例施行細則
    及勞工保險投保薪資分級表係分別依勞工保險條例第七十七條、第十四條第三項
    之授權訂定，核與母法規定無違，行政機關辦理相關案件，自得資為適用。
二、原告以新臺灣網報社為投保單位於九十年十二月三十一日申請投保時，僅申報郭
    素華一人加保，及至九十一年三月十九日才申報負責人即原告加保，有勞工保險
    投保申請書、勞工保險加保申報表附爭議審定卷可稽，並為兩造所不爭，堪信屬
    實。原告雖主張：原告於九十年十二月三十一日依法申報勞工郭素華加保，但被
    告之承辦人並未提示或告知原告亦可加保，反之中央健康保險局卻主動通知並更
    正為原告自九十年十二月三十一日投保，被告亦應更正為原告之勞保自九十年十
    二月三十一日起投保薪資為六○、八○○元云云。惟查：勞工保險制度依據勞工
    保險條例，與全民健康保險依據全民健康保險法，二者法律依據不同，係屬不同
    保險制度，有關保險效力之開始或停止，兩者規定各有不同，不得相互援引。按
    勞工保險制度係採申報制，實際從事勞動之雇主依勞工保險條例第八條第一項第
    三款規定，「得」準用本條例之規定參加勞工保險，屬自願加保對象，並非強制
    保險，自應以其申報加保時始生保險效力。原告於九十一年三月十九日始以負責
    人身分（即實際從事勞動之雇主）申報加保，被告受理其自是日起加保，並依行
    為時勞工保險條例施行細則第三十五條規定，及勞工保險投保薪資分級表，以最
    高投保薪資等級為第二十二級四二、○○○元，於法並無不合。
三、綜上所述，原處分拒絕原告之申請更正，並無違誤，原告請求撤銷訴願決定、爭
    議審定及原處分，判命被告作成更正原告為自九十年十二月三十一日起生效投保
    薪資為六○、八○○元之行政處分，為無理由，應予駁回。
據上論結，本件原告之訴為無理由，爰依行政訴訟法第九十八條第三項前段，判決如
主文。
中      華      民      國    九十二    年     十二     月    三十一    日
                 臺 北 高 等 行 政 法 院   第 六 庭
                                    審 判 長 法  官  林樹埔
                                             法  官  曹瑞卿
                                             法  官  胡方新
右為正本係照原本作成。
如不服本判決，應於送達後二十日內，向本院提出上訴狀並表明上訴理由，如於本判
決宣示後送達前提起上訴者，應於判決送達後二十日內補提上訴理由書（須按他造人
數附繕本）。
中      華      民      國    九十二    年      一      月      二      日
                                             書記官  陳幸潔


司法院資訊處製作；財團法人民間司法改革基金會備份。
